【裁判字號】    97,訴,1612
【裁判日期】    971028
【裁判案由】    妨害自由
【裁判全文】
臺灣臺北地方法院刑事判決              97年度訴字第1612號
公  訴  人  臺灣臺北地方法院檢察署檢察官
被      告  甲○○
                    原住臺北縣.
                    （
            丁○○
                    （另案在臺灣臺北監獄執行中）
            乙○○
                    （另案在臺灣宜蘭監獄執行中）
上列被告因妨害自由等案件，經檢察官提起公訴（97年度偵字第
4244號），於本院準備程序進行中，被告先就被訴事實為有罪之
陳述，經合議庭裁定由受命法官獨任進行簡式審判程序，判決如
下：
    主  文
甲○○共同私行拘禁，處有期徒刑陸月；又傷害人之身體，處有
期徒刑伍月。應執行有期徒刑拾月。
丁○○共同私行拘禁，累犯，處有期徒刑陸月，如易科罰金，以
新臺幣壹仟元折算壹日。
乙○○共同私行拘禁，累犯，處有期徒刑肆月，如易科罰金，以
新臺幣壹仟元折算壹日。
    事  實
一、丁○○曾因施用毒品案件，經臺灣士林地方法院以93年度士
    簡字第1525號刑事簡易判決判處有期徒刑5 月確定，於民國
    94年12月27日易科罰金執行完畢在案。乙○○曾因施用第一
    級、第二級毒品案件，經臺灣板橋地方法院95年度訴字第20
    44號刑事判決分別判處有期徒刑8 月、3 月，應執行有期徒
    刑10月確定，嗣經臺灣板橋地方法院以96年度聲減字第1185
    號裁定減刑為有期徒刑4 月、1 月又15日，應執行有期徒刑
    5 月；乙○○於96年3 月28日入監執行，甫於96年7 月16日
    縮刑期滿執行完畢。
二、緣丙○○於96年底為戊○○繳交刑事保證金及借款予林某共
    計新臺幣（下同）5 萬元，戊○○遂將自己所有之內含身分
    證之皮包1 只、戒指1 個交付乙○○保管。
三、嗣甲○○、丁○○應丙○○（另行審判）之邀，為解決戊○○遲未償還前揭款項之事，於民國97年1 月30日晚間，3 人
    共同駕駛車牌號碼9958-KC 號自用小客車，在臺北縣中和市
    ○○○路搜尋戊○○下落，欲向之討債，並在於同日晚間11
    時許，在中和市○○路及中山路口尋獲戊○○，丙○○、甲○○、丁○○即共同基於私行拘禁之犯意聯絡，共同強押戊○○上車，將之載往丙○○位於臺北縣新店市○○路389 之
    2 號11樓住處後方廚房內，由丙○○、甲○○、丁○○輪流
    看守戊○○，嗣乙○○於同年2 月1 日凌晨4 時許到達上址
    ，亦與甲○○、丁○○、丙○○共同基於剝奪戊○○行動自
    由之犯意聯絡，4 人輪流看管戊○○，並要求戊○○站、跪
    或蹲，禁止戊○○睡覺，以此方式私行拘禁戊○○。又甲○○、丙○○看管戊○○期間，另行起意傷害戊○○，以徒手
    毆打、以香菸燙戊○○身體、以菜刀柄或螺絲起子敲打戊○○頭部，致戊○○受有頭部、右眼下方、右臉頰、嘴唇、頸
    部、手背多處之傷害。迄於97年2 月1 日上午11時20分許，
    甲○○、丁○○、乙○○、丙○○共同強押戊○○上車，擬
    變換拘禁地點，迨車行至臺北市○○區○○路4 段107 巷13
    2 號前，戊○○見有警盤檢，乃大聲呼救，經警救出戊○○
    ，並在乙○○身上查獲戊○○身分證1 枚，始查獲上情。
四、案經被害人戊○○訴由臺北市政府警察局士林分局移請臺灣
    臺北地方法院檢察署檢察官偵查起訴，於本院準備程序進行
    中，甲○○、丁○○、乙○○先就被訴事實為有罪之陳述，
    經合議庭裁定由受命法官獨任進行簡式審判程序。
    理  由
一、上開犯罪事實，訊據被告甲○○、丁○○、乙○○於本院坦
    承不諱（見本院卷第110 頁反面、第114 頁），並據告訴人
    戊○○指述其遭妨害自由、傷害等經過綦詳（見偵查卷第34
    至37頁），亦經證人鍾玉杉、羅鴻裕即臺北市政府警察局士
    林分局偵查隊偵查佐證述告訴人當場呼救及查獲被告等人之
    經過明確（見偵查卷第134 至135 頁），且有告訴人受傷照
    片、車牌號碼9958-KC 號自用小客車照片、搜索被告乙○○
    照片、臺北縣新店市○○路389 之2 號11樓現場照片及於被
    告乙○○身上查獲之告訴人身分證1 枚扣案可證（見偵查卷
    第74至89、65至66、67至68、69至73頁），是被告甲○○、
    丁○○、乙○○任意性之自白，有上開各項證據足資佐證，
    堪認與事實相符，可以採信。綜上，本案事證明確，被告3
    人上開犯行洵堪認定，應予依法論罪科刑。
二、論罪科刑之依據：
  (一)按刑法第302 條第1 項所謂以其他非法方法，剝奪人之行動
    自由，係對於同條項私行拘禁之補充規定，若於剝奪被害人
    之行動自由後將被害人拘禁於一定之處所，繼續較久之時間
    ，即屬私行拘禁（最高法院86年度臺上字第3619號判決）。
    且私行拘禁或以其他非法方法剝奪人之行動自由罪，係行為
    繼續而非狀態繼續，即自（私禁）剝奪被害人之行動自由起
    至（釋放）回復其行動自由為止，均在犯罪行為繼續進行之
    中（最高法院著有87年度臺上字第2643號判決可參）。故核
    被告3 人與丙○○自97年1 月30日晚間11時共同強押告訴人
    上車之時起，嗣將告訴人私行拘禁在臺北縣新店市○○路38
    9 之2 號11樓，至97年2 月1 日上午11時20分許強押告訴人
    上車更換地點，迄為警查獲為止，此段期間內之行為，係犯
    刑法第302 條第1 項私行拘禁罪，為犯罪行為之繼續。至公
    訴意旨雖認被告3 人與丙○○私行拘禁戊○○期間，另涉強
    制犯嫌。惟按刑法第302 條之妨害自由罪，係妨害他人自由
    之概括規定，故行為人具有一定目的，以非法方法剝奪人之
    行動自由者，除法律別有處罰較重之規定（例如略誘及擄人
    勒贖等罪），應適用各該規定處斷外，如以使人行無義務之
    事，或妨害人行使權利為目的，而其強暴脅迫復已達於剝奪
    人行動自由之程度，即祇成立本罪，不應再依同法第304 條
    論處。誠以此項使人行無義務之事，或妨害人行使權利之低
    度行為，應為非法剝奪人之行動自由之高度行為所吸收（最
    高法院著有93年度臺上字第3309號判決、87年度臺上字第23
    37號判決、87年度臺上字第619 號判決、70年度臺上字第46
    74號要旨可資參照）。是被告3 人與丙○○拘禁戊○○期間
    ，雖使其站、跪或蹲、禁止睡覺等無義務之事或妨害其行使
    權利，但此等行為既於私行拘禁之犯罪行為繼續進行中，業
    如前述，則被告使人行無義務之事或妨害人行使權利之低度
    行為，應為私行拘禁之高度行為所吸收，不另論罪。公訴意
    旨容有誤會，附此說明。而被告甲○○與丙○○於看管期間
    ，另行起意傷害戊○○之行為，則犯刑法第277 條第1 項傷
    害罪。是就私行拘禁之犯行，被告甲○○、丁○○、乙○○
    與丙○○有犯意聯絡、行為分擔，而就傷害犯行，被告甲○○與丙○○有犯意聯絡及行為分擔，分別為共同正犯。
  (二)又查被告丁○○曾因施用毒品案件，經臺灣士林地方法院以
    93年度士簡字第1525號刑事簡易判決判處有期徒刑5 月確定
    ，於94年12月27日易科罰金執行完畢在案；令被告乙○○曾
    因施用第一級、第二級毒品案件，經臺灣板橋地方法院95年
    度訴字第2044號刑事判決分別判處有期徒刑8 月、3 月，應
    執行有期徒刑10月確定，嗣經臺灣板橋地方法院以96年度聲
    減字第1185號裁定減刑為有期徒刑4 月、1 月又15日，應執
    行有期徒刑5 月；於96年3 月28日入監執行，甫於96年7 月
    16日縮刑期滿執行完畢等情，有該2 被告之臺灣高等法院被
    告前案紀錄表附卷可參（見本院卷第125 至130 、131 至14
    6 頁），是被告丁○○、乙○○於前次徒刑之執行完畢後，
    5 年以內故意再犯本件有期徒刑以上之罪，均係累犯，應分
    別加重其刑。
  (三)爰審酌：(1)被告甲○○、丁○○、乙○○僅因告訴人戊○○
    積欠丙○○5 萬元債務之事，不思正途解決紛爭，竟共同私
    行拘禁告訴人，並使告訴人站、跪或蹲、禁止告訴人睡覺，
    達12小時，渠等犯罪惡性、手段及造成告訴人損害甚鉅；(2)
    且被告甲○○尚與丙○○共同徒手毆打、以香菸燙身體、以
    菜刀柄或螺絲起子敲打頭部，致告訴人受有頭部、右眼下方
    、右臉頰、嘴唇、頸部、手背等多處傷害，是被告甲○○之
    犯罪惡性、犯罪情節較重；(3)惟被告乙○○係於97年2 月1
    日凌晨4 時始加入拘禁告訴人之之犯行，參與程度最輕；(4)
    被告甲○○、丁○○、乙○○終於本院坦承犯行，表示願受
    刑罰，態度尚可等一切情狀，分別量處如主文所示之刑，並
    就被告甲○○部分定應執行之刑，就被告丁○○、乙○○部
    分諭知易科罰金之折算標準，以示懲儆。
據上論斷，應依刑事訴訟法第273 條之1 第1 項、第299 條第1
項前段，刑法第28條、第302 條第1 項、第277 條第1 項、第47
條第1 項、第41條第1 項前段、第51條第5 款，刑法施行法第1
條之1 ，判決如主文。
本案經檢察官林達到庭執行職務。
中    華    民    國    97    年    10    月    28    日
                  刑事第六庭  法  官  林晏如
上正本與原本無異。
如不服本判決，應於判決送達後10日內，向本院提出上訴狀。
                              書記官  楊盈茹
中    華    民    國    97    年    10    月    28    日
附錄本案論罪科刑法條全文：
中華民國刑法第302條
私行拘禁或以其他非法方法，剝奪人之行動自由者，處5 年以下
有期徒刑、拘役或3 百元以下罰金。
因而致人於死者，處無期徒刑或7 年以上有期徒刑，致重傷者，
處3 年以上10年以下有期徒刑。
第 1 項之未遂犯罰之。
中華民國刑法第277條
傷害人之身體或健康者，處3 年以下有期徒刑、拘役或1 千元以
下罰金。
犯前項之罪因而致人於死者，處無期徒刑或7 年以上有期徒刑；
致重傷者，處3 年以上10年以下有期徒刑。


司法院資訊處製作；財團法人民間司法改革基金會備份。
